臺灣高雄地方法院刑事判決　　　　　　　 100年度易字第79號
公　訴　人　臺灣高雄地方法院檢察署檢察官
被　　　告　黃信豪
上列被告因詐欺等案件，經檢察官提起公訴（99年度偵字第1619
7、18720號），本院判決如下：
    主  文
黃信豪犯竊盜罪，處有期徒刑貳月，如易科罰金，以新臺幣壹仟
元折算壹日，扣案鑰匙壹支沒收。又幫助犯詐欺取財罪，處有期
徒刑參月，如易科罰金，以新臺幣壹仟元折算壹日。應執行有期
徒刑肆月，如易科罰金，以新臺幣壹仟元折算壹日，扣案鑰匙壹
支沒收。
    事  實
一、黃信豪意圖為自己不法之所有，於民國98年11月2 日晚上11
    時5 分許前之某時，在高雄市旗津區○○○路286-1 號前，
    以其所有鑰匙1 支竊取吳信昌停放該處之所有車號YEI-021
    號重型機車1 輛得逞（紅色、光陽廠牌、93年間出廠、未附
    加防盜鎖、時值約新臺幣【下同】5,000 元），於不詳時、
    地改懸掛張雅婷（未報失竊）所有車號YFT-996 號（起訴書
    誤載為YET- 996號）車牌1 面，供己騎乘使用。嗣於99年5
    月8 日下午5 時50分許，騎乘上開機車，行經高雄市苓雅區
    ○○○路124 號前，為警發覺有異，予以攔查，當場扣得上
    開供發動機車之鑰匙1 支。
二、又其可預見金融機構帳戶係個人理財之重要工具，亦為關係
    個人財產、信用之表徵，如交予他人使用，有被供作財產犯
    罪用途之可能，竟仍基於幫助他人遂行詐欺取財之不確定故
    意，於98年11月30日前之某日，在不詳地點，將其所申辦合
    作金庫銀行鳳山分行帳號000-0000000000000736號帳戶之存
    摺、提款卡及密碼交予真實姓名、年籍不詳之人及所屬詐欺
    集團，而容任該詐欺集團使用上開金融機構帳戶做為詐欺取
    財之犯罪工具。嗣該詐欺集團成員取得上開帳戶後，即共同
    意圖為自己不法所有，分別於98年11月30日晚上6 時40分許
    、7 時15分許，撥打電話予洪怡婷、謝宗佑，謊稱係雅虎奇
    摩拍賣賣家，其網路購物付款方式錯誤及線上核對資料云云
    ，致洪怡婷、謝宗佑陷於錯誤，各依指示操作自動櫃員機而
    分別匯款2 萬2,518 元、1 萬6 元至黃信豪上開帳戶內。嗣
    洪怡婷、謝宗佑發覺受騙而報警處理，始悉上情。
三、案經高雄市政府警察局苓雅分局及鳳山分局報請臺灣高雄地
    方法院檢察署檢察官偵查起訴。
    理  由
一、證據能力事項：
  (一)按被告以外之人於審判外之陳述雖不符刑事訴訟法第159 條
    之1 至之4 等4 條之規定，而經當事人於審判程序同意作為
    證據，法院審酌該言詞陳述或書面陳述作成時之情況，認為
    適當者，亦得為證據；當事人、代理人或辯護人於法院調查
    證據時，知有前項不得為證據之情形，而未於言詞辯論終結
    前聲明異議者，視為有前項之同意，刑事訴訟法第159 條之
    5 定有明文。本判決如後所引，除證人即被告黃信豪之友人
    蕭旭於警詢、偵查中所為陳述，其餘證據縱屬傳聞證據，
    且無刑事訴訟法第159 條之1 至之4 等4 條規定情形，然檢
    察官、被告均已知悉該等陳述屬傳聞證據，而於本院準備程
    序中表示不爭執證據能力（見本院審易卷第51頁），迄本院
    言詞辯論終結前未聲明異議，本院審酌該等證據於作成時亦
    無任何不適當之情況，認以之作為本案之證據，應屬適當，
    故該等證據均具有證據能力。
  (二)證據裁判原則以嚴格證明法則為核心，亦即認定犯罪事實所
    憑之證據，須具證據能力，且經合法調查，否則不得作為判
    斷之依據，刑事訴訟法第155 條第2 項定有明文。被告以外
    之證人於檢察事務官、司法警察官或司法警察調查中所為之
    陳述，雖為被告以外之人於審判外之陳述，除有傳聞例外之
    情形外，不具證據能力，然該不合傳聞例外之先前陳述，雖
    不得作為犯罪成立與否之實體證據，尚非不得以其先前所為
    「自我矛盾之陳述」，用來彈劾該證人有證據能力之供述證
    據之證明力（最高法院96年度台上字第7337號判決意旨可資
    參照）。查本件證人蕭旭於警詢及偵查中在檢察事務官前
    之證述，均屬被告以外之人於審判外之陳述，亦無符合傳聞
    例外得為證據之情形，且被告爭執證據能力（見本院審訴卷
    第51頁），自不得作為證明被告有罪之證據，然依照上揭法
    條意旨說明，如有自我矛盾之陳述，得用以彈劾其於本院審
    理中具結得作為證據之證詞證明力。
二、訊據被告固坦承有如事實一所示騎乘贓車為警查獲，及有如
    事實二所示任由詐騙集團使用其上開帳戶等節，惟矢口否認
    有何竊盜犯行，亦未將該帳戶下落如實供出，辯稱：(一)上開
    贓車係伊向綽號「阿狗」、「阿九」之友人蕭旭借來騎的
    ，伊因陸續花費欠他1 萬多元，乃將伊貸款購買、尚未結清
    價款過戶之新車H2F- 519號重型機車放在他苓雅區○○○路
    住處供擔保，由他另借伊一輛車號TPD-842 號黑色輕型機車
    讓伊騎車送水果謀生並還錢給他，但因該黑色機車過於老舊
    ，他才於99年5 月1 日另借這輛紅色贓車供伊騎乘，當時友
    人簡志成也在場，蕭旭住處如有監視器也能證明此點，伊
    沒有竊盜，也不知道係贓車；(二)伊將上開帳戶存摺、提款卡
    放在之前高雄市○○區○○路45巷1 號3 樓住處，於98年5
    月中家中遭竊，伊就找不到，伊曾將這件事跟黃姓房東講云
    云。
三、經查：
  (一)竊盜部分：
  1.按認定犯罪事實所憑之證據，並不以直接證據為限，即綜合
    各種間接證據，本於推理作用，為認定犯罪事實之基礎，如
    無違背一般經驗法則，尚非法所不許，最高法院著有44年台
    上字第702 號判例要旨可資參照。是以，認定竊盜犯行，不
    以有人證親聞親見，或監視錄影等物證拍攝行為人竊取他人
    物品此種直接證據為必要，如行為人騎乘他人失竊贓車為警
    人贓俱獲，而依被害人指證車況、失竊時間、地點及查獲過
    程等一切間接證據，依一般經驗法則，綜合判斷，並排除係
    他人竊取之可能性，而認定係行為人所竊，於通常一般人不
    致懷疑，揆諸前揭判例要旨，自非法所不許。
  2.本件贓車即車號YEI-021 號重型機車未附加防盜鎖，停放在
    高雄市旗津區○○○路286-1 號前，被害人吳信昌於98年11
    月2 日晚上11時許發覺失竊，嗣警於99年5 月8 日下午5 時
    許當場查獲被告騎乘，並扣得上開供發動機車之鑰匙1 支，
    車牌已改懸掛案外人張雅婷所有，曾出借真實姓名、年籍不
    詳、已不知去向、自稱「陳志祥」之人使用之另輛YFT-996
    號重型機車之車牌等情，業據被告自承屬實，核與證人吳信
    昌、張雅婷分別於警詢中之證述相符，復有高雄市政府警察
    局苓雅分局搜索筆錄、吳信昌簽署之贓物認領保管單、張雅
    婷簽署之贓物認領保管單、車籍資料查詢、高雄市政府警察
    局車輛尋獲電腦輸入單、高雄市政府警察局車輛協尋電腦輸
    入單各1 份及查獲照片5 張附卷可稽（見警一卷第13至15、
    17至31頁、本院易卷第7 、8 頁），是此部分事實堪以認定
    。
  3.被告雖以前詞置辯，惟查：
  (1)證人蕭旭於本院審理中結證：伊於好幾年前透過友人介紹
    認識被告，約2 年前偶遇又開始斷斷續續聯絡，被告偶而會
    到伊住處找伊，因被告陸續欠伊1 萬3,000 元左右，被告又
    擔心以分期方式購買之新車H2F- 519號重型機車未繳納價款
    會被機車公司拖走，所以將新車暫放在伊住處附近，請託伊
    代為向機車公司協商拖欠，同時由伊將光陽廠牌、黑色、車
    號TPD-842 號之10幾年舊款輕型機車，出借給被告，伊平常
    都在住處附近菜市場工作，另外也有一台小客車可以用，所
    以直接將鑰匙黏死在鑰匙孔交給被告，供被告送貨賺錢，過
    了4 、5 日被告就將這輛機車歸還，伊沒有再借機車給被告
    ，失竊之紅色贓車與伊無關，對車號亦無印象，被告為警查
    獲卻反對伊不實指控，後來機車公司有來找伊協商，因被告
    拖欠支付，不久就將該輛新車牽走等語（見本院易卷第41至
    48 頁 ），且核與其於警詢、偵查中所證情節大致相符無訛
    （見警一卷第6 至11頁、偵一卷第32、33頁），無可據此彈
    劾其於本院審理中所證前詞之證明力，此外復有本院職權查
    詢車號H2F- 519號重型機車、TPD-842 號輕型機車車籍資料
    各1 紙在卷可考（見本院易卷第9 、10頁），是其所證之詞
    憑信性堪可採信，自難單憑被告片面推諉，遽認上開機車實
    係證人蕭旭所竊。反觀被告於99年5 月8 日為警人贓俱獲
    時先稱：伊於99年5 月1 日，因蕭旭催討欠款，伊沒錢還
    ，才將自己騎的車（即上開分期購買之車）押在蕭旭那，
    蕭旭借伊這輛紅色重型機車（即本件贓車），讓伊上班賺
    錢云云（見警一卷第3 頁），旋於移送檢察官複訊時亦為相
    同供述，核無一語提到曾向證人蕭旭借2 輛機車之過程，
    嗣經檢察官飭回，於99年7 月12日復在檢查事務官面前供稱
    ：伊沒有偷車，上開贓車係伊向蕭旭借的，只有借一次，
    是黑色輕型機車，警察說這輛是拼裝車，伊只有跟蕭旭借
    過這一次，借一個星期就被查獲云云（見偵一卷第35、36頁
    ），亦無一語言及曾借2 輛機車之過程，且一再表示僅有借
    過一次、就是上開黑色輕型機車等語明確，詎本件起訴後，
    被告方改口以借2 輛機車云云置辯（見本院易卷第21頁），
    可見被告前後供述矛盾，憑信性容有疑問，應係事後知悉證
    人蕭旭證述內容，始翻異前詞，先改稱所借機車係證人蕭
    旭所述黑色輕型機車，嗣於本院審理中又改稱係借2 輛車
    ，暗冀以魚目混珠之方式卸免刑責，此項辯解，無可憑採。
  (2)證人簡志成於警詢時亦證稱：伊與蕭旭認識3 年，與被告
    認識半年至1 年，曾於99年4 月30日在蕭旭位在高雄市苓
    雅區○○○路住處聽到黃信豪向蕭旭借機車的事，但伊不
    知道蕭旭借什麼機車給被告，伊也不曾看過黃信豪騎那輛
    失竊紅色贓車到蕭旭住處過等語（見偵一卷第16頁）。本
    院審酌，證人簡志成與被告、蕭旭均係朋友，亦無證據顯
    示渠等有何仇恨，尚無誣陷或偏頗動機，既稱未曾見過被告
    騎乘上開失竊贓車至蕭旭住處，堪可採信，被告所辯簡志
    成曾見過伊向證人蕭旭商借本件失竊贓車云云，尚乏憑據
    ，難以採信。
  (3)又被告遲至本院審理中，始請求調查證人蕭旭上開住處附
    近於99年5 月1 日監視器畫面（見本院易卷第21頁），本院
    乃依被告所請，函詢高雄市政府警察局苓雅分局，經該局以
    10 0年2 月8 日高市警苓分偵字第1000002733號函覆表示：
    蕭旭上開住處附近路口監視器錄影畫面均因超過存檔期限
    已遭覆蓋無可提供等語明確（見本院易卷第25-1、25-2頁）
    ，是被告此項辯解亦無從採為有利其之論據。
  (4)本院復衡諸一般社會常情暨本院職務上之經驗，竊賊多利用
    機車停放無人看管時，窺察鑰匙是否疏未拔卸、車身有無附
    加防盜鎖、置物箱卡榫是否鬆弛等，有機可乘即遂其不法所
    有意圖，有竊盜全車供己代步、拆解、變賣牟利者，或有竊
    取車內物品據為己有，或單純竊取車牌另掛他車掩人耳目者
    ；又竊盜全車供己代步者，動機有因手頭拮据無力購車者，
    或有因另謀不法躲避追緝者，甚或單純逞一時之快者亦有之
    ；而供己代步者，因贓車車牌足資辨識為失竊車輛，故行竊
    者往往俟另行覓得車牌後，始改懸掛上路，是以竊盜行為態
    樣、動機緣由、贓車使用方式，不一而足，各種客觀情狀之
    間尚無必然關連。查本件被告為警查獲騎乘上開贓車，人贓
    俱獲時，贓車尚可發動，真正車牌則不知去向，衡與一般機
    車全車遭竊之犯罪模式雷同，而被告所指之證人蕭旭始終
    堅決否認與上開贓車有何關連，證人簡志成亦證稱未曾見過
    上開贓車在證人蕭旭住處出現，參以被告所辯前後矛盾，
    亦查無證據可資採信，自無從單憑其所辯情詞卸免罪責，是
    以被告所辯均無足採，竊盜犯行堪以認定。
  (二)詐欺部分，被告於本院審理中坦認犯行，而其另以遺失云云
    不可採之理由：
  1.被告所有上開帳戶經詐欺集團使用詐騙致被害人分別受有上
    開金額之事實，業據被害人洪怡婷、謝宗佑於警詢時證述明
    確，復有洪怡婷之郵政自動櫃員機交易明細表、苑裡郵局帳
    戶明細表、謝宗佑之存摺交易明細表、合作金庫商業銀行鳳
    山分局99年1 月6 日合金鳳存字第0990000082號函暨所附被
    告開戶建檔登錄單、交易資料查詢單，及本院職權查詢之合
    作金庫商業銀行鳳山分行100 年1 月18日合金鳳存字第1000
    000353號函暨客戶基本資料查詢單、客戶未登摺交易資料查
    詢單各1 份附卷可稽（見警二卷全卷、本院易卷第16-1至16
    -3頁），是此部分之事實堪以認定。
  2.按存簿、提款卡等物乃個人處理日常生活金錢流向所必要之
    物，且現今社會詐騙集團橫行，多係利用他人帳戶以遂行詐
    欺犯行，並逃避查緝，報章雜誌亦多有報導，則被告為成年
    人、高職畢業、有社會工作經驗，為其自承明確（見警一卷
    第1 頁），並非智慮淺薄或無社會經驗之人，堪認有基本學
    歷及社會經驗，對犯罪集團先行取得電話門號之慣用手法應
    有一定瞭解，倘其所辯家中遭竊一事為真，理應於知悉遭宵
    小侵入家中行竊後即報警處理，並儘速申請掛失，惟被告不
    但未報警處理，亦未辦理掛失，放任上開帳戶遭人使用，顯
    與常情迥然有間；再者，被告於偵查中稱沒有將密碼寫在提
    款卡上，伊有合作金庫、彰化銀行、郵局三本帳戶放在一起
    ，只有合作金庫這本遺失云云（見偵一卷第36頁），倘如其
    所辯係在非自願情況下，遭人竊取，他人何以能輕易知悉提
    款卡密碼，進而為不法使用？又倘遭宵小侵入竊盜，何以獨
    獨上開合作金庫帳戶失竊？是被告此項遺失抗辯，衡與常情
    有違，殊難採信。
  3.本院復依被告所辯，職權函詢被告於98年間5 月間所住之高
    雄市○○區○○路45巷1 號3 樓住處，經該址當時房東黃淑
    芳及現時住戶張茵茹均回覆表示未曾聽過被告說過此事，亦
    未見過房屋內有被告之帳戶存摺等語明確，此有案外人張茵
    如傳真及本院辦理刑事案件與案外人黃淑芳電話紀錄查詢表
    各1 紙可考（見本院易卷第14、15頁），是被告所辯均乏憑
    據，亦與事實不符，難以採信。
  4.況且詐騙者既知以他人帳戶掩飾犯行，當亦明瞭社會上一般
    正常之人如發覺帳戶存摺、提款卡失竊或遺失情事，為防止
    竊賊或拾得者擅領存款或擅用帳戶，必旋於發現後立即向金
    融機構辦理掛失，在此情形下，若猶然以各該竊得或拾得之
    帳戶作為指示被害人匯入款項之犯罪工具，極有可能無法提
    領犯罪所得，致渠大費周章從事之犯行成空，是以實行詐騙
    者若非確信該帳戶所有人不會辦理掛失，衡情往往不至於以
    該帳戶從事於財產犯罪。是以，本件被告所辯均不可採，其
    確有如公訴意旨所指，交付上開帳戶提款卡等物予真實姓名
    、年籍不詳之詐欺集團成員使用，堪可認定，且被告對於因
    此導致他人受騙而匯款至其帳戶應有所認識，主觀上具有故
    意至明。
  (三)綜上，被告所辯均不可採，本件事證已臻明確，被告犯行均
    堪認定，應予依法論罪科刑。
四、核被告如事實一所為，係犯刑法第320 條第1 項之普通竊盜
    罪；如事實二所為，係犯刑法第339 條第1 項之詐欺取財罪
    。被告對詐欺正犯提供帳戶資以助力，但並未參與詐欺犯罪
    行為之實行，應屬幫助他人實行犯罪行為，為幫助犯，依刑
    法第30條第2 項之規定減輕其刑。被告所為上開2 罪間，犯
    意各別，行為互殊，應分論併罰。爰審酌被告正值壯年，不
    思循正當途徑賺取財物，復知悉國內現今詐騙案件盛行之情
    形下，恣意提供帳戶予他人使用，幫助詐欺集團成員行騙財
    物，造成2 名被害人分別受有2 萬2,518 元、1 萬6 元之財
    產損失，並使國家追訴犯罪困難，危害社會交易秩序，行為
    實有可議之處，犯後均未與被害人和解，惟念及被告成年後
    ，除觀察勒戒外未有何刑事前科紀錄，有臺灣高等法院被告
    前案紀錄表可憑，犯後坦承部分犯行，態度尚可，及考量被
    告之犯罪動機、目的、手段，竊盜案被害人吳信昌遭竊之機
    車價值不高、已由警發還，詐欺案被害人洪怡婷、謝宗佑則
    未獲得任何賠償，兼衡被告學歷為高職畢業、賴清潔工作維
    生（見本院易卷第50、51頁）等一切情狀，分別量處如主文
    所示之刑，併諭知如主文所示易科罰金之折算標準，及定其
    應執行刑，以資懲儆。扣案之鑰匙1 支，係被告騎乘贓車為
    警查獲發動機車所用，既非被害人吳信昌所有（見警卷第20
    頁），應認係被告犯罪所用之物，爰依刑法第38條第1 項第
    2 款規定，宣告沒收。
據上論斷，應依刑事訴訟法第299 條第1 項前段，刑法第320 條
第1 項、第339 條第1 項、第30條第1 項前段、第2 項、第41條
第1 項前段、第51條第5 款、第38條第1 項第2 款，刑法施行法
第1 條之1 ，判決如主文。
本案經檢察官顏漢文到庭執行職務。
中    華    民    國  100     年    2     月    24    日
                  刑事第十四庭  審判長法  官  陳銘珠
                                      法  官  林揚奇
                                      法  官  李俊霖
以上正本證明與原本無異。
如不服本判決應於收受送達後10日內向本院提出上訴書狀，並應
敘述具體理由；如未敘述上訴理由者，應於上訴期間屆滿後20日
內向本院補提理由書（均須按他造當事人之人數附繕本）「切勿
逕送上級法院」。
中    華    民    國   100    年    2     月    24    日
                                      書記官  武凱葳
附錄法條：
中華民國刑法第320條
（普通竊盜罪、竊佔罪）
意圖為自己或第三人不法之所有，而竊取他人之動產者，為竊盜
罪，處5 年以下有期徒刑、拘役或500 元以下罰金。
意圖為自己或第三人不法之利益，而竊佔他人之不動產者，依前
項之規定處斷。
前2 項之未遂犯罰之。
中華民國刑法第339條
（普通詐欺罪）
意圖為自己或第三人不法之所有，以詐術使人將本人或第三人之
物交付者，處5 年以下有期徒刑、拘役或科或併科1,000 元以下
罰金。
以前項方法得財產上不法之利益或使第三人得之者，亦同。
前2 項之未遂犯罰之。